臺灣宜蘭地方法院民事裁定　　　　　　100年度司家聲字第6號
聲　請　人　林健智律師（即吳光文之遺產管理人）
上列聲請人聲請裁定代管遺產之墊付費用事件，本院裁定如下：
    主      文
核定聲請人代為管理被繼承人吳光文遺產之報酬及墊付費用為新
臺幣拾萬零貳佰陸拾壹元。
聲請程序費用新臺幣壹仟元由被繼承人吳光文之遺產負擔。
    理      由
一、聲請意旨略以：聲請人經本院以99年度財管字第6號民事裁
    定選任為被繼承人吳光文之遺產管理人後，已依法對債權人
    及受遺贈人為公示催告，並刊報公告。依民法第1183條之規
    定，遺產管理人得請求報酬，其數額由親屬會議按其勞力及
    其與被繼承人之關係酌定之，惟本案並無親屬會議可資酌定
    報酬數額，爰依民法第1183條及財政部訂頒之「代管無人承
    認繼承遺產作業要點」第13點第4、5款規定，聲請法院酌定
    ，其請求標準為遺產現值百分之一。聲請人於就任被繼承人
    之遺產管理人後，接管之遺產為宜蘭縣宜蘭市○○○○段擺
    厘小段60之89地號之土地及其上坐落之2406建號之建物（均
    持分全部）、同段同小段60之84地號之土地（持分10000分
    之942）及其上暫編2922建號之未辦保存登記之建物（持分
    全部）與屏東縣萬巒鄉○○○段1191、1192地號之土地（均
    持分9分之1）。其中，座落於宜蘭縣之土地及建物，嗣經被
    繼承人之債權人台新商業銀行聲請強制執行，前開不動產鑑
    定之價額為新臺幣（下同）9,790,000元，而座落於屏東縣
    之土地依公告現值計算為156,778元，又被繼承人於臺灣中
    小企銀蘇澳分行存有612元，故聲請人之管理報酬依上開要
    點規定按遺產現值百分之一計算為99,474元，另聲請人於代
    管遺產期間共代墊費用合計為31,587元，故聲請人代管期間
    之管理報酬與墊付費用共計為131,061元，為此聲請酌定被
    繼承人吳光文之遺產管理報酬及墊付費用等語。
二、按遺產管理人得請求報酬，其數額由親屬會議按其勞力及其
    與被繼承人之關係酌定之；親屬會議不能召開或召開有困難
    時，依法應經親屬會議處理之事項，由有召集權人聲請法院
    處理之，民法第1183條、第1132條第2項前段規定甚明。
三、聲請人主張各情，此有聲請人提出之本院民事執行處民國
    100年6月24日宜院瑞100司執辛字第1907號函影本、土地登
    記部分謄本、臺灣中小企業銀行蘇澳分行函等件附卷可考。
    惟查：
  (一)被繼承人遺留於宜蘭縣之土地及建物部分，聲請人固主張應
    以鑑定價格為遺產現值之核定標準，惟前開不動產經本院以
    100年度司執字第1907號強制執行拍賣，雖依鑑定價格為第
    一次拍賣價額但未拍定，嗣經二次減價拍賣始拍定，拍定價
    額為6,810,000元，此經本院依職權查閱100年度司執字第19
    07號卷宗核閱屬實，可知拍定價額較接近前開不動產之市場
    價額，本院認以拍定價額即6,810,000元為遺產現值之核定
    標準較為合理，故此部分報酬應為遺產現值之百分之一即
    68,100元。
  (二)聲請人主張被繼承人所遺坐落屏東縣萬巒鄉○○○段1191、
    1192地號之土地（均持分9分之1）為路地，毫無經濟價值，
    且依公告現值計算為156,778元，故此部分管理報酬為遺產
    現值之百分之一即為1,568元等情，業據其提出土地登記部
    分謄本影本在卷為憑，是本院即依法核定此部分之報酬核為
    1,568元。
  (三)綜上，被繼承人遺留除不動產外，另有存款612元，是本院
    參酌遺產之數量、價值、聲請人擔任遺產管理人之期間，及
    已為、將為管理行為等情狀為通盤之考量，核定聲請人應得
    之全部報酬為69,674元【68,100＋1,568＋6＝69,674】。
  (四)又聲請人主張因管理被繼承人吳光文遺產所墊付之費用合計
    為31,587元（含99年6月8日向戶政事務所請領被繼承人除戶
    戶籍謄本共120元、99年6月8日向地政事務所請領被繼承人
    全部土地與建物謄本共280元、99年7月27日請領土地謄本共
    220元、99年7月30日請領98年度公告現值共100元、99年8月
    間委託代書至屏東辦理遺產管理人登記共7,264元、99年11
    月12日繳納本院99年度司家催字第16號事件公示催告聲請費
    用1,000元、99年12月7日公示催告登報費用1,200元、本院
    99年度司拍字第129號事件拍賣抵押物聲請費用2,000元、
    100 年1月6日所支出之郵資費用共156元、100年2月24日代
    墊被繼承人之99年度房屋稅8,271元與地價稅共2,690元、
    100年4 月27日代墊被繼承人100年度房屋稅6,983元、100年
    5月19 日代墊房屋擴建增房屋稅303元與100年10月5日繳納
    本件聲請費用1,000元），並提出收據及代墊款明細表在卷
    為證，本院亦依職權調閱99年度司家催字第16號及99年度司
    拍字第129號卷宗查閱屬實。然本件聲請費1,000元之部分，
    非屬已支出之遺產管理人墊付費用之一部分，應列為本件程
    序費用，故本院審酌卷附收據影本與管理費用計算明細表，
    核定聲請人於遺產管理期間之墊付費用共30,587元。
  (五)總上各情，本件聲請人代管被繼承人吳光文遺產之管理報酬
    核定為69,674元，併同遺產管理期間之墊付費用30,587元，
    合計為100,261元【69,674＋30,587＝100,261】，爰裁定如
    主文所示。
四、爰裁定如主文。
中    華    民    國   100    年    11    月    9     日
                  臺灣宜蘭地方法院家事法庭
                      司法事務官  陳怡安
以上正本與原本無異。
如不服本裁定，應於裁定送達後10日內向本院提出抗告狀（應附
繕本），並繳納抗告費新臺幣1,000元。
中    華    民    國   100    年    11    月    9     日
                      書  記  官  吳慧芳